臺灣苗栗地方法院刑事判決　　　　　　　100年度訴字第398號
公　訴　人　臺灣苗栗地方法院檢察署檢察官
被　　　告　徐彬
選任辯護人　陳偉展律師（轉介法律扶助基金會）
上列被告因違反毒品危害防制條例等案件，經檢察官提起公訴（
99年度偵字第5214號），本院判決如下：
    主  文
徐彬販賣第二級毒品，累犯，處有期徒刑伍年貳月；未扣案行動
電話（含SIM 卡：0000000000號壹張）壹支沒收，如全部或一部
不能沒收時，追徵其價額；未扣案販賣毒品所得新臺幣貳仟元沒
收，如全部或一部不能沒收時，以其財產抵償。又犯藥事法第八
十三條第一項之轉讓禁藥罪，累犯，處有期徒刑玖月；未扣案行
動電話（含SIM 卡：0000000000號壹張）壹支沒收。應執行有期
徒刑伍年伍月。未扣案行動電話（含SIM 卡：0000000000號壹張
）壹支沒收，如全部或一部不能沒收時，追徵其價額。未扣案販
賣毒品所得新臺幣貳仟元沒收，如全部或一部不能沒收時，以其
財產抵償。未扣案行動電話（含SIM 卡：0000000000號壹張）壹
支沒收。
    事  實
一、徐彬前於民國93、94年間，因違反毒品危害防制條例、槍砲
    彈藥刀械管制條例、竊盜、恐嚇取財、贓物、妨害自由等案
    件，分別經本院以93年度易字第469 號判處有期徒刑8 月，
    臺灣臺中地方法院以94年度訴字第429 號判處有期徒刑1 年
    3 月，臺灣高等法院臺中分院以95年度上訴字第695 號判處
    有期徒刑2 年2 月、6 月、5 月，最高法院以96年度台上字
    第1712號判處有期徒刑1 年4 月，末三案因減刑後合併定應
    執行有期徒刑3 年9 月，再與第一案接續執行，至98年2 月
    17日執行完畢。詎其明知安非他命業已公告列為毒品危害防
    制條例之第二級毒品，不得持有、販賣，亦知安非他命另係
    藥事法所定禁藥，不得轉讓，竟分別為下列行為：
（一）基於意圖營利販賣第二級毒品之犯意，使用其所有門號00
      00000000號之行動電話進行聯繫，而於98年9 月18日近中
      午時，在苗栗縣銅鑼鄉○○街16號「國全精密工業股份有
      限公司」處，以新臺幣（下同）2000元之對價，販賣安非
      他命1 公克與林鄭明。
（二）基於轉讓禁藥之犯意，使用其所有門號0000000000號之行
      動電話進行聯繫，而於98年10月1 日20時30分許，在苗栗
      縣苗栗市「三山國王廟」處，無償轉讓安非他命1 小份與
      已成年之郭勝安。
    嗣警依前開門號之通訊監察循線偵辦，因此查獲（林鄭明、
    郭勝安涉犯罪嫌部分未據起訴）。
二、案經苗栗縣政府警察局苗栗分局報告臺灣苗栗地方法院檢察
    署檢察官偵查起訴。
    理  由
壹、證據之證據能力
一、被告以外之人於偵查中向檢察官所為陳述，依刑事訴訟法第
    159 條之1 第2 項明文規定原則上得為證據。查證人郭勝安
    於偵查中在檢察官面前具結證述者，被告、辯護人均未抗辯
    該審判外陳述有何顯不可信之情況，亦未請求行使詰問權，
    是依上開法條規定，當有證據能力。
二、按被告以外之人於審判外之陳述，雖不符刑事訴訟法第159
    條之1 至之4 等規定，惟經當事人於審判程序同意作為證據
    ，法院審酌該言詞或書面陳述作成時之情況，認為適當者，
    亦得為證據，刑事訴訟法第159 條之5 第1 項定有明文。本
    件當事人、辯護人對卷內其餘傳聞證據，均同意具證據能力
    （見本院卷第151 頁反面），本院審酌上開證據作成時，並
    無不當取得情形，認以之作為本案證據亦屬適當，故依法有
    證據能力。
貳、實體方面
一、上揭犯罪事實，業據被告於本院審理中全數坦承不諱（見本
    院卷第56頁反面、第151 頁），核與證人林鄭明所證買賣毒
    品情形、證人郭勝安所證受讓禁藥經過大致相符（見偵卷第
    67-68 頁、本院卷第90頁；偵卷第48-49 、110 頁），復有
    渠等聯繫毒品交易、轉讓禁藥之相關通訊監察譯文可稽（見
    偵卷第72、57頁），是認被告之自白和事實相合，洵堪採信
    。另安非他命既為毒品危害防制條例所定第二級毒品，乃違
    禁品而物稀價昂，且政府查緝甚嚴，對販毒者設有重度刑責
    ，其交易往來者，苟非有利得圖，當無可能甘冒法律制裁風
    險進行銷售，據此，雖無法明確計算被告販毒獲取之利潤，
    然其於所坦認之銷售行為時，顯無可能對買方不求牟利、平
    白承擔毒品成本與法律制裁風險，自堪認被告販賣毒品之際
    ，誠有藉以營利之意圖。綜合上述，本件罪證確鑿，被告犯
    行洵足認定，應依法論科。
二、按毒品危害防制條例於98年5 月20日修正公布、同年月22日
    發生效力（司法院98年6 月29日院台廳刑一字第0980014643
    號函釋亦同此見解），故本件被告行為時係於98年9 月18日
    、98年10月1 日，自無新舊法律比較適用問題，先予敘明。
    再安非他命係毒品危害防制條例第2 條第2 項第2 款所定第
    二級毒品，另依藥事法第22條第1 項第1 款公告列為禁藥（
    見本院卷第145 頁所附行政院衛生署管制藥品管理局93年10
    月12日管證字第0930008973號函釋）。又因無證據顯示被告
    所轉讓者已達轉讓毒品加重其刑之數量標準第2 條第1 項第
    2 款明訂「淨重10公克以上」之標準，自無適用毒品危害防
    制條例第8 條第6 項加重刑度問題，是較諸毒品危害防制條
    例第8 條第2 項、藥事法第83條第1 項，應依「重法優於輕
    法」、「後法優於前法」等法律競合原理，適用藥事法第83
    條第1 項之轉讓禁藥罪處斷（最高法院99年度台上字第1367
    號判決意旨參照）。核被告所為，關於事實欄(一)部份，係犯
    毒品危害防制條例第4 條第2 項之販賣第二級毒品罪，關於
    事實欄(二)部分，係犯藥事法第83條第1 項之轉讓禁藥罪。被
    告販賣前持有第二級毒品之低度行為應被嗣後販賣第二級毒
    品之高度行為所吸收，不另論罪（最高法院82年度台上字第
    4076號判決意旨參照）。被告所犯上開各罪，犯意個別、行
    為互殊，應分論併罰。被告曾受如事實欄所載判刑執行等情
    ，有該前案紀錄表足稽，其於徒刑執行完畢後，5 年內故意
    再犯本件有期徒刑以上之各罪，為累犯，應依刑法第47條第
    1 項就無期徒刑以外之法定刑均加重刑度。又同為販賣毒品
    者，其原因動機不一，犯罪情節未必盡同，或有大盤毒梟，
    亦有中小盤之分，甚有僅止於吸毒友儕間互通有無之有償轉
    讓，故販賣毒品之罪，法定刑嚴峻，自非不可考量各種販賣
    態樣所造成危害社會之相異程度，依個案衡諸防衛社會目的
    及被告之客觀犯行、主觀惡性等情狀，而適用刑法第59條酌
    量減輕刑度，使裁判之量刑能斟酌至當、符合比例（最高法
    院95年度台上字第788 號判決意旨參照）；稽之現存卷證所
    示，被告只有販賣與人毒品營利1 次，應認該販毒規模尚微
    ，非大盤毒梟者可等同併論，衡以販賣第二級毒品罪之最輕
    法定刑係有期徒刑7 年，猶嫌情輕法重，爰依刑法第59條就
    此減輕刑度。本件被告所犯罪刑，同有刑度加重與減輕事由
    的部分，應依法先加後減之。
三、關於販賣第二級毒品部分，辯護人雖為被告辯稱：被告於警
    詢、偵訊時僅謂「林鄭明來電是問我有無毒品」、「電話中
    我們談論何事要問林鄭明」，其後旋遭起訴、沒機會為認罪
    之表示，審酌偵查中被告殊無否認犯罪之意思，迄至審判中
    已經自白，仍應援用毒品危害防制條例第17條第2 項予以減
    刑云云（見本院卷第152 頁），惟遍查全卷筆錄所載，被告
    於警詢、偵訊時並非如上單純「不否認販毒」之態度，實係
    進一步供陳「我記得沒在98年9 月18日販毒給林鄭明」（見
    偵卷第30、117 頁），是被告於偵查中誠有罪狀認否機會併
    已明確作出表示、根本毫無自白可言，此觀其遭起訴後仍迭
    稱「我不是賣毒品的人」、「請還被告清白」（見本院卷第
    57、76頁），迨本院踐行證人林鄭明之詰問程序、調閱涉案
    門號通聯基地台位置、勘驗通訊監察錄音光碟後，始改口自
    白等節亦明（見本院卷第82、129 、131 、148 、151 頁）
    ，從而被告嗣於本院審理中之自白，頂多只能作為犯後態度
    之量刑考量，尚與毒品危害防制條例第17條第2 項之減刑條
    件未合，故辯護人之前開辯護顯有誤會，特此敘明。至轉讓
    禁藥部分，因藥事法並無轉讓者於偵審程序自白應予減刑之
    規定，當無割裂適用毒品危害防制條例第17條第2 項之餘地
    （最高法院100 年度台上字第4733號判決意旨參照），一併
    敘明。
四、爰審酌毒品遺害無窮，一經吸染，萎痺終身，其因之失業亡
    家者，觸目皆是，由斯肆無忌憚，滋生其他犯罪者，俯首即
    得，而欲消滅毒害，杜漸防萌，當從毒品來源予以嚴加斷絕
    ；故查緝毒品來源，實為根絕與毒品有關和衍生之犯罪，藉
    以維護國民身心健康，進而維持社會秩序，俾免國家安全陷
    於危殆，此乃毒品危害防制條例對販賣等提供毒品來源者設
    有嚴刑之所據。本件被告販毒營利，又轉讓禁藥，皆助長施
    用毒品行為更形猖獗，非但使他人之生命、身體法益受侵害
    ，影響所及甚且危殆社會、國家之健全發展，顯屬可咎，復
    觀被告早於88年間起，即有竊盜、違反毒品危害防制條例、
    槍砲彈藥刀械管制條例、妨害自由、恐嚇取財、贓物、肇事
    遺棄、過失致死等前科，迭受判刑執行等處遇，素行亟差，
    其已從89年1 月20日因案入獄時起，至98年2 月17日最近一
    次執行完畢為止，累積受監禁矯治逾6 年之久（上舉前案資
    料供參），卻未自屢次刑事程序記取教訓，反倒變本加厲從
    事販毒，更率然轉讓禁藥，如是一再罔顧法治，誠具嚴懲必
    要；惟念及被告終知面對司法、自白全部罪行等一切情狀，
    各量處如主文所示之刑，併依法定應執行刑，以資懲儆。
五、沒收：
（一）未扣案門號0000000000號SIM 卡1 張暨配屬之不詳行動電
      話1 支，被告坦認係持以聯繫本件販賣第二級毒品犯行之
      所有物（見本院卷第151 頁），因無積極證據顯示該物業
      已滅失，是依毒品危害防制條例第19條第1 項在該罪項下
      宣告沒收，如全部或一部不能沒收時，追徵其價額（最高
      法院99年度第5 次刑事庭會議(二)決議參照）。
（二）本件被告販賣毒品之犯罪所得2000元（無庸扣除取得成本
      ，最高法院95年度台上字第2916號判決意旨參照），雖未
      扣案，仍應依毒品危害防制條例第19條第1 項在該罪項下
      宣告沒收，如全部或一部不能沒收時，以其財產抵償。
（三）未扣案門號0000000000號SIM 卡1 張暨配屬之不詳行動電
      話1 支，被告坦認係持以聯繫本件轉讓禁藥犯行之所有物
      （見本院卷第98頁反面以下），因無積極證據顯示該物業
      已滅失，爰依刑法第38條第1 項第2 款在該罪項下宣告沒
      收（因轉讓禁藥部分適用藥事法論罪科刑，自無援引毒品
      危害防制條例第19條之可言）。
據上論斷，應依刑事訴訟法第299 條第1 項前段，毒品危害防制
條例第4 條第2 項、第19條第1 項，藥事法第83條第1 項，刑法
第11條、第51條第5 款、第47條第1 項、第59條、第38條第1 項
第2 款，判決如主文。
本案經檢察官葉竹鳳到庭執行職務
中    華    民    國    100   年    11    月     9    日
                  刑事第三庭  審判長法  官  魏宏安
                                    法  官  游欣怡
                                    法  官  江振源
以上正本證明與原本無異。
如不服本判決，應於判決送達後10日內向本院提出上訴書狀（應
附繕本），其未敘述上訴理由者，應於上訴期間屆滿後20日內補
提理由書狀於本院，上訴於臺灣高等法院臺中分院。
中    華    民    國    100   年    11    月    10    日
                                    書記官  楊慧萍
附錄本判決論罪科刑法條：
毒品危害防制條例第4條
製造、運輸、販賣第一級毒品者，處死刑或無期徒刑；處無期徒
刑者，得併科新臺幣二千萬元以下罰金。
製造、運輸、販賣第二級毒品者，處無期徒刑或七年以上有期徒
刑，得併科新臺幣一千萬元以下罰金。
製造、運輸、販賣第三級毒品者，處五年以上有期徒刑，得併科
新臺幣七百萬元以下罰金。
製造、運輸、販賣第四級毒品者，處三年以上十年以下有期徒刑
，得併科新臺幣三百萬元以下罰金。
製造、運輸、販賣專供製造或施用毒品之器具者，處一年以上七
年以下有期徒刑，得併科新臺幣一百萬元以下罰金。
前五項之未遂犯罰之。
藥事法第83條
明知為偽藥或禁藥，而販賣、供應、調劑、運送、寄藏、牙保、
轉讓或意圖販賣而陳列者，處七年以下有期徒刑，得併科新臺幣
五百萬元以下罰金。
犯前項之罪，因而致人於死者，處七年以上有期徒刑，致重傷者
，處三年以上十二年以下有期徒刑。
因過失犯第一項之罪者，處二年以下有期徒刑、拘役或科新臺幣
三十萬元以下罰金。
第一項之未遂犯罰之。